---
title: Econometría I
subtitle: "Control teórico"
author:
  name: Carlos A. Yanes Guerra
  affiliation: Universidad del Norte | Departamento de Economía
# date: "`r format(Sys.time(), '%d %B %Y')`" ## Or "Lecture no."
output: 
  html_document:
    keep_md: false
    theme: journal
    highlight: haddock
    # code_folding: show
    toc: yes
    toc_depth: 4
    toc_float: yes
    css: css/preamble.css ## For multi-col environments
  pdf_document:
    latex_engine: xelatex
    keep_tex: false ## Change to true if want keep intermediate .tex file
    toc: true
    toc_depth: 3
    dev: cairo_pdf
    # fig_width: 7 ## Optional: Set default PDF figure width
    # fig_height: 6 ## Optional: Set default PDF figure height
    extra_dependencies: ['booktabs', 'threeparttable', 'float'] # "longtable"
    includes:
      in_header: tex/preamble.tex ## For multi-col environments
    pandoc_args:
        --template=tex/mytemplate.tex ## For affiliation field. See: https://bit.ly/2T191uZ
always_allow_html: true
urlcolor: blue
mainfont: cochineal
sansfont: Fira Sans
monofont: Fira Code ## Although, see: https://tex.stackexchange.com/q/294362
## Automatically knit to both formats:
knit: (function(inputFile, encoding) {
 rmarkdown::render(inputFile, encoding = encoding, 
 output_format = 'all') 
 })
---

```{r setup, include=FALSE}
knitr::opts_chunk$set(echo = TRUE, cache = TRUE, dpi=300, fig.align = "center")
```

## Antes de empezar
Este es un control para mirar que tanto presta atención el estudiante cuando el profesor explica algo teórico en clases. El Tema principal en esta ocasión es de Autocorrelación

## Objetivo
Medir el uso de la atención en clases

## Empecemos

1. Observe lo siguiente: (queremos mirar el enfoque de Curva de Phillips)

$$\text{Inflacion}_t=\beta_0+\beta_1\text{Desempleo}+\epsilon_t$$

a. Interprete 
```{r, echo=FALSE}
library(pacman)
p_load(broom, latex2exp, ggplot2, ggthemes, ggforce, viridis, dplyr, magrittr, knitr, parallel, huxtable)
library(tidyverse)
library(babynames)
library(fontawesome) # from github: https://github.com/rstudio/fontawesome
library(DiagrammeR)
library(fpp2)
library(dynlm);library(lmtest); library(tidyverse)
data(phillips, package='wooldridge')

# Define Yearly time series beginning in 1948
tsdata <- ts(phillips, start=1948)
# Estimation of static Phillips curve:
reg.s <- dynlm( inf ~ unem, data=tsdata, end=1996)
tidy(reg.s)
```

\newpage

b. Ahora analice esta gráfica:

```{r, echo=FALSE}
residual.s <- resid(reg.s)
plot(residual.s, type="o")
```

¿Qué patrón sigue el residuo en el tiempo?

\hspace{2cm}

2. Ahora mire esta salida y escriba la ecuación pertinente

```{r, echo=FALSE}
pof<-dynlm(residual.s ~ -1+ L(residual.s))
tidy(pof)
```

¿Qué logra mirar ahora? (interprete)
\hspace{3cm}
3. Hagamos el test de autocorrelación del modelo, requerimos que interprete la salida, trate de ser muy completo en la respuesta

```{r, echo=FALSE}
# DW tests
dwtest(reg.s)
```


