---
title: "Reto 03"
subtitle: Econometría I | Universidad del Norte
author: Carlos Yanes Guerra
format: 
    pdf: default
---

```{r, include=FALSE}
knitr::opts_chunk$set(echo = TRUE, cache = TRUE, dpi=300, fig.align = "center")
library(tidyverse)
library(modelsummary)
```

## Antes de empezar

Recuerde que los retos son para desarrollarlos **durante la clase en el tiempo sugerido por el profesor (1H:20 Min)**. Trabaje con su grupo (máximo **2 personas**). El objetivo es que utilicen **los comandos vistos en clase** y no simplemente copiar código de inteligencia artificial.

### Objetivo del reto

Aplicar herramientas básicas de **análisis econométrico con regresión lineal**, explorando la relación entre **capital humano, inversión tecnológica y desempeño de las empresas**.


### Datos a usar

La siguiente tabla contiene información simulada de **empresas del sector tecnológico en Colombia**.

```{r, echo=FALSE, warning=FALSE}
datos <- data.frame(
Empresa = c("AndesTech","CaribeSoft","DataNova","CodeLabs","InnovaSys",
            "DigitalCore","TechWave","CloudNet","Algoritmo","NextLogic",
            "SmartData","VisionTech","ByteSolutions","NeoSystems","SigmaTech"),

Empleados = c(45,60,30,80,55,40,70,90,35,50,65,75,28,85,48),

Salario = c(1200,1100,1300,1250,1150,1000,1350,1400,1200,1250,
            1320,1380,1100,1420,1180),

Inversion = c(180,200,150,300,210,160,280,350,170,220,
              260,310,140,330,190),

Capacitacion = c(30,35,40,50,32,28,45,55,33,38,
                 42,48,25,52,34),

Ingresos = c(4.2,5.0,3.8,7.5,4.9,3.5,6.8,8.2,3.9,5.1,
             6.0,7.2,3.1,8.0,4.4)
)

head(datos, 10)
```


Puede importarlo como:

```r
datos <- data.frame(
Empresa = c("AndesTech","CaribeSoft","DataNova","CodeLabs","InnovaSys",
            "DigitalCore","TechWave","CloudNet","Algoritmo","NextLogic",
            "SmartData","VisionTech","ByteSolutions","NeoSystems","SigmaTech"),

Empleados = c(45,60,30,80,55,40,70,90,35,50,65,75,28,85,48),

Salario = c(1200,1100,1300,1250,1150,1000,1350,1400,1200,1250,
            1320,1380,1100,1420,1180),

Inversion = c(180,200,150,300,210,160,280,350,170,220,
              260,310,140,330,190),

Capacitacion = c(30,35,40,50,32,28,45,55,33,38,
                 42,48,25,52,34),

Ingresos = c(4.2,5.0,3.8,7.5,4.9,3.5,6.8,8.2,3.9,5.1,
             6.0,7.2,3.1,8.0,4.4)
)
```


## Preguntas del reto

**1.** Exploración gráfica. Realice un **diagrama de dispersión** entre:

a) **Inversión en tecnología** y **Ingresos anuales**

b) **Horas de capacitación** y **Ingresos anuales**

Compare ambas gráficas y responda:

- ¿Cuál variable parece tener mayor relación con los ingresos?
- ¿La relación parece lineal?
- ¿Observa valores atípicos?

Explique brevemente su interpretación económica.

**2.** Análisis descriptivo. Analice la relación entre el **tamaño de la empresa y sus ingresos**.

Para esto cree una variable dummy:


$$EmpresaGrande =
\begin{cases}
1 & \text{si empleados } \geq 60 \\
0 & \text{si empleados } < 60
\end{cases}$$

Un ejemplo de como hacerlo en R puede ser:

```r
datos$nueva_variable <- ifelse(datos$Empleados >= 60, 1, 0)
```

Luego:

- Compare los **ingresos promedio** entre empresas grandes y pequeñas.
- Interprete el resultado.

#### 3. Comparación entre inversión tecnológica

Cree una variable dummy llamada **AltaInversion**:

$$
AltaInversion =
\begin{cases}
1 & \text{si inversión } \geq 250 \\
0 & \text{si inversión } < 250
\end{cases}
$$

Luego responda:

- ¿Las empresas con mayor inversión tecnológica tienen mayores ingresos promedio?
- ¿Qué interpretación económica podría tener este resultado?

#### 4. Prueba estadística

Realice una **prueba T de diferencia de medias** para evaluar si los ingresos promedio difieren entre:

- Empresas con **alta inversión tecnológica**
- Empresas con **baja inversión tecnológica**

Plantee claramente:

Hipótesis nula  

$$
H_0: \mu_1 = \mu_0
$$

Hipótesis alternativa  

$$
H_1: \mu_1 \neq \mu_0
$$

Interprete el **p-valor** obtenido.

#### 5. Estimación de un modelo de regresión

Estime el siguiente modelo:

$$
Ingresos_i = \beta_0 + \beta_1 Inversion_i + u_i
$$

Despues responda:

- Interprete el coeficiente de **Inversión**.
- Analice el **R² del modelo**.

Finalmente:

- Obtenga los **valores predichos**
- Obtenga los **residuales**

Utilizando los residuos del modelo estimado de la parte anterior:

a) Grafique

- **Histograma de los residuos**

Analice:

- ¿Los residuos parecen tener media cercana a cero?
- ¿Observa algún patrón en el gráfico de residuos?

---

## Nota para los estudiantes

Recuerde que en econometría **no basta con estimar un modelo**, también es necesario **evaluar si los supuestos del modelo se cumplen**.

