---
title: Econometría I
subtitle: "Reto 00"
author:
  name: Carlos A. Yanes Guerra
  affiliation: Universidad del Norte | Departamento de Economía
# date: "`r format(Sys.time(), '%d %B %Y')`" ## Or "Lecture no."
output: 
  html_document:
    keep_md: false
    theme: journal
    highlight: haddock
    # code_folding: show
    toc: yes
    toc_depth: 4
    toc_float: yes
    css: css/preamble.css ## For multi-col environments
  pdf_document:
    latex_engine: xelatex
    keep_tex: false ## Change to true if want keep intermediate .tex file
    toc: true
    toc_depth: 3
    dev: cairo_pdf
    # fig_width: 7 ## Optional: Set default PDF figure width
    # fig_height: 6 ## Optional: Set default PDF figure height
    extra_dependencies: ['booktabs', 'threeparttable', 'float'] # "longtable"
    includes:
      in_header: tex/preamble.tex ## For multi-col environments
    pandoc_args:
        --template=tex/mytemplate.tex ## For affiliation field. See: https://bit.ly/2T191uZ
always_allow_html: true
urlcolor: blue
mainfont: cochineal
sansfont: Fira Sans
monofont: Fira Code ## Although, see: https://tex.stackexchange.com/q/294362
## Automatically knit to both formats:
knit: (function(inputFile, encoding) {
 rmarkdown::render(inputFile, encoding = encoding, 
 output_format = 'all') 
 })
---

```{r setup, include=FALSE}
knitr::opts_chunk$set(echo = TRUE, cache = TRUE, dpi=300, fig.align = "center")
```

## Antes de empezar
Los retos son para desarrollarlos en clases en el tiempo sugerido por el profesor **1H:20 Min**. Trate con su grupo de trabajo (máximo 2 personas) este -*tenga un toque único*-. Para esta parte, queremos solo enfocarnos en leer código. Tratar de corregir algunos elementos de los que coloca el profesor y también hacer ciertas ejecuciones de estos chunks. La entrega debe hacerla en la carpeta del Brightspace para ello. La nota de *trabajos de clase* empieza desde acá.

## Objetivo

El objetivo de este reto es practicar los comandos básicos de R. A continuación, se presentan una serie de ejercicios que deben completar.

### Ejemplo de salidas del trabajo

Requerimos que el código sea limpio dentro de las respuestas

:::::: {.columns}
::: {.column width="48%" data-latex="{0.48\textwidth}"}
Aqui un ejemplo de como debe ir su código.

```{r math, message=FALSE, echo=FALSE}
matrix(1:9,nrow = 3,ncol = 3)   
```
:::

::: {.column width="4%" data-latex="{0.04\textwidth}"}
\ <!-- an empty Div (with a white space), serving as a column separator -->
:::

::: {.column width="48%" data-latex="{0.48\textwidth}"}
Matriz con nombres **R** con código.

```{r dt, message=FALSE}
V<-matrix(1:9,ncol=3)
colnames(V)<-c("Edad", "Estado","Código")
rownames(V)<-c("Alber","Marco","Maria")
V
```
:::
::::::
\ <!-- an empty Div again to give some extra space before the next block -->

Recuerde que algunas ocasiones dentro del código si solo se le pide la respuesta debe colocar lo siguiente:

`echo=FALSE`

\newpage

## Preguntas

### Ejercicio 1: Asignación de Variables

Asigne el valor 10 a una variable llamada x y el valor 20 a una variable llamada y. Calcule la suma de (x) e (y) y almacénala en una variable llamada `suma`.

```r
# Asignación de variables
x <- 10
y <- 20

# Calcula la suma
suma <- ___ + ___

# Imprime la suma
print(___)

```

### Ejercicio 2: Operaciones aritmeticas

De acuerdo a valores que usted proponga para las variables de `x`, `y`, `z` y `w`. cálcule lo siguiente:

```r
# Resta
resta <- x - y

# Multiplicación
multiplicacion <- x * y

# División
division <- x / y

# Imprime los resultados
print(resta)
print(multiplicacion)
print(division)
```

*Recuerde que debe hacerlo con todas las variables*

### Ejercicio 3: Vectores y secuencia

Cree un vector que contenga los números del 1 al 10 y almacénalo en una variable llamada `mi_vector`. Luego, calcule la media y la suma de los elementos del vector.

```r
# Crea un vector
mi_vector <- ___:___

# Calcula la media
media <- mean(mi_vector)

# Calcula la suma
suma_vector <- sum(mi_vector)

# Imprima la media y la suma
print(media)
print(suma_vector)
```

### Ejercicio 4: función

```r
f <- function(num = 1) {
         Pos <- "Tengo un gran reto!\n"
         for(i in seq_len(num)) {
                 cat(Pos)
         }
         chars <- nchar(Pos) * num
         chars
 }
```

+ Qué resultado arroja si usted le dice por ejemplo `f(5)`?, qué significa el número que da como resultado?. 
+ Trate de explicar el código anterior y diganos que intenta hacer paso a paso.

### Ejercicio 5: Demanda (como en microeconomía)

Contexto
Imagine que es un/a analista económico encargado de estudiar la relación entre el *precio* de un producto y su *demanda* en función del ingreso de los consumidores.

1. ¿Cuál es la descripción básica de los datos sobre la demanda en función del precio y el ingreso? *Utilice la función de resumen o summary()* explique

Responda eso utilizando lo siguiente

```r
# Cargar librerías necesarias
library(ggplot2)

# Supongamos que tenemos el siguiente conjunto de datos
datos <- data.frame(
  precio = c(10, 20, 30, 40, 50),
  ingreso = c(2000, 2500, 3000, 3500, 4000),
  demanda = c(100, 80, 60, 40, 20)
)
```

De  acuerdo a lo siguiente:

```r
# Crear una gráfica de la demanda en función del precio
ggplot(datos, aes(x = precio, y = demanda)) +
  geom_point() +
  geom_line() +
  labs(title = "Gráfica de Demanda",
       x = "Precio del Producto",
       y = "Cantidad Demandada") +
  theme_minimal()
```

2. Basándose en la gráfica que optiene del código anterior, ¿qué puede inferir sobre la relación entre el precio y la demanda del producto?
